【裁判字號】    95,交聲更,23
【裁判日期】    950629
【裁判案由】    違反道路交通管理處罰條例聲明異議
【裁判全文】
臺灣臺北地方法院交通事件裁定        95年度交聲更字第23號
原處分機關  臺北市交通事件裁決所
異  議  人
即受處分人  乙○○
上列異議人即受處分人因違反道路交通管理處罰條例案件，對臺
北市交通事件裁決所於中華民國九十四年八月四日所為之處分（
北市裁一字第裁二二─Ａ一Ａ二○○四八三號），聲明異議，本
院裁定後，經臺灣高等法院撤銷發回，本院更為裁定如下：
    主  文
原處分撤銷。
乙○○違反汽車駕駛人駕駛汽車肇事，致人受傷，應即採取救護
或其他必要措施，並向警察機關報告，不得駛離之規定，吊扣其
駕照參個月。
    理  由
一、按汽車駕駛人，駕駛汽車肇事致人受傷或死亡，應即採取救
    護或其他必要措施，並向警察機關報告，不得駛離；違者吊
    扣其駕照三個月至六個月；逃逸者吊銷駕駛執照，道路交通
    管理處罰條例第六十二條第一項定有明文。又對於違反本條
    例之行為，應按其違反條款規定之處罰對象，填製舉發違反
    道路交通管理事件通知單（下稱舉發通知單），並於被通知
    人欄予以勾記，如為逕行舉發者，其通知聯應按已查明之資
    料填註車牌號碼、車輛種類、車主姓名或地址，並於舉發通
    知單上方空白處加註逕行舉發之文字後，由舉發機關送達被
    通知人，違反道路交通管理事件統一裁罰基準及處理細則第
    十一條第一項第三款亦定有明文；同法第四十四條第一項復
    規定：違反道路交通管理事件行為人，未依規定自動繳納罰
    鍰，或未依規定到案聽候裁決，處罰機關應於舉發違反道路
    交通管理事件通知單送達二個月內依基準表逕行裁決之。是
    執行交通勤務或稽查人員逕行舉發違規行為後，應將舉發通
    知單由舉發機關送達被通知人，完成舉發程序，而汽車所有
    人經合法收受舉發通知單，無正當理由未依舉發通知單上所
    載應到案日期為罰鍰之繳納或到案聽候裁決時，處罰機關始
    得依法裁罰甚明。
二、本件異議人即受處分人乙○○於民國九十二年十二月十一日
    十一時三十分許，駕駛其所有之車牌號碼七三三七─ＦＫ自
    用小客車，行經臺北市○○路、新生南路路口處，與亦行經
    該地騎乘車牌號碼ＢＱＢ─七三五號重型機車之甲○○發生
    擦撞，導致甲○○受有右膝蓋疼痛、擦傷、右手腕疼痛之傷
    害，詎受處分人肇事後並未停車協助救護，旋即駕車離去，
    經警以受處分人有違反前揭道路交通管理處罰條例第六十二
    條第一項規定之行為掣單舉發，經將舉發通知單以掛號郵寄
    受處分人（但未確定受處分人是否收受送達），嗣受處分人
    未於舉發通知單上所載之應到案日期（九十三年三月十六日
    ）到案聽候裁決，原處分機關乃於九十四年八月四日，依道
    路交通管理處罰條例第六十二條第一項規定，裁定吊扣受處
    分人駕照六個月。
三、訊之受處分人乙○○（原名丙○○）固不否認有於九十二年
    十二月十一日十一時三十分許，駕駛車牌號碼七三三七—Ｆ
    Ｋ號自用小客車，在臺北市○○路、新生南路路口處，與甲
    ○○所騎乘車牌號碼ＢＱＢ─七三五號重型機車擦撞之事實
    ，惟否認有何裁決書所指之行為，辯稱：當時伊所駕駛之車
    輛係直行，對方機車突然要左轉，因而擦撞車子右前方葉子
    板，伊立刻下車察看，並問對方為何未打方向燈，當時甲○
    ○要求送醫檢查，但伊看對方並無受傷，且當時要趕去參加
    記者會，因此雙方有口角上的爭執，對方一直吵鬧，伊覺得
    無奈，加上要參加記者會，所以在察看後就駕車離開，當時
    察看對方僅有車損並無受傷，且於裁決所說明時，承辦人員
    與對方似熟識；又伊並未接獲舉發通知單，自無從在應到案
    日期之前提出申訴云云。經查：
（一）證人甲○○於本院調查時證稱：案發時間伊之機車與受處
      分人的車子係朝同方向行進，後來伊要左轉，受處分人的
      車子靠右邊，伊的機車被逼到右邊，伊當時有打方向燈，
      但仍發生擦撞，伊倒下後，右膝蓋有擦傷，從外表就可看
      得出來，伊除一直撫傷外，並有告知受處分人伊已受傷，
      受處分人應該知道伊受傷之事實等語（見本院九十五年五
      月二十六日訊問筆錄）；參以受處分人逕自離開肇事現場
      後，證人甲○○報警處理，警方到場後即於當日製作道路
      交通事故補充資料表，而表上有關「肇事當事人受傷情形
      ？」處，記載：「Ｂ車駕駛人（即甲○○）自稱右膝蓋疼
      痛、擦傷、右手腕疼痛」等語，此見道路交通事故補充資
      料表、臺北市政府警察局交通警察大隊九十五年五月十六
      日北市警交大事字第○九五三二○七二三○○號函等件在
      卷可證（見九十四年度交聲字第九四一號卷第十五頁、本
      院卷第十一頁），是堪認證人因該次交通事故確受有傷害
      ，且已將受傷情事明確告知受處分人。又受處分人於本院
      調查時供稱：「當時證人倒下，丁小姐要我送她去醫院，
      但我沒有看她有受傷情事，所以我就離開」等語，則受處
      分人顯未就證人受傷之情形為妥適之處理。從而，證人既
      已告知受處分人伊受傷之事實，受處分人自應採取救護、
      將傷者送醫之必要措施，惟受處分人竟未為之，未留下姓
      名聯絡方式，亦無報警處理或請求他人幫忙照護證人，即
      自行離去，其有駕駛汽車肇事，致人受傷，但未立即採取
      救護或其他必要措施，亦未向警察機關報告，即行駛離之
      違規行為，甚為明確。
（二）又關於本件舉發通知單之送達，受處分人否認有收受舉發
      通知單，臺北市政府警察局交通警察大隊雖以九十四年十
      月二十五日北市警交大事字第○九四三四二四五九○○號
      函說明本件北市警交大字第Ａ一Ａ二○○四八三號舉發通
      知單係由臺北民權郵局交寄（見九十四年度交聲字第九四
      一號卷第三○頁），然未能提出交寄之證明，又經臺北市
      政府警察局交通警察大隊向臺北民權郵局查詢舉發通知單
      寄送情形，臺北民權郵局亦回覆：「因逾六個月查詢期限
      ，無法查告」，此有臺北市交通事件裁決所九十四年十一
      月一日北市裁一字第○九四四三一七○六○○號函附卷可
      證（見九十四年度交聲字第九四一號卷第三一頁），是以
      本件尚無證據證明舉發通知單業已合法送達受處分人，受
      處分人供稱伊未合法收受舉發通知單，則可信實。
四、綜上所述，本件受處分人於駕駛汽車肇事，致人受傷後，未
    立即採取救護或其他必要措施，亦未向警察機關報告，即行
    駛離，其有道路交通管理處罰條例第六十二條第一項規定之
    違規行為，堪可認定；然受處分人並未合法收受舉發通知單
    ，而無從知悉舉發通知單上所記載之應到案日期，即難認受
    處分人係故意不依限到案，從而原處分機關依道路交通管理
    處罰條例第六十二條第一項規定，逕行裁處受處分人吊扣駕
    照六個月，即難認為妥適，應認受處分人之異議為有理由，
    而由本院將原處分撤銷，以受處分人有道路交通管理處罰條
    例第六十二條第一項明定之違規行為，從輕處以吊扣駕照三
    個月之處罰，裁處如主文第二項所示，以資適法。
五、據上論斷，應依道路交通案件處理辦法第二十條，裁定如主
    文。
中    華    民    國    95    年     6    月    29    日
                      交通法庭   法  官 劉素如
以上正本證明與原本無異。
如不服本裁定，應於裁定送達後5日內向本院提出抗告狀。
                                 書記官 劉甄庭
中    華    民    國    95    年    6     月    30    日


司法院資訊處製作；財團法人民間司法改革基金會備份。
